臺灣高雄地方法院民事判決　　　　　　　93年度訴字第2853號
原　　　告　興鮮企業有限公司
法定代理人　己○○
訴訟代理人　唐小菁律師
被　　　告　乙○○
　　　　　　興固通運股份有限公司
法定代理人　庚○○
被　　　告　丁○○
　　　　　　聖祥交通有限公司
法定代理人　甲○○
上　一　人　辛○○
訴訟代理人　丁○○
上列當事人間請求損害賠償事件，經本院於民國94年5 月24日言
詞辯論終結，判決如下：
  主  文
被告乙○○、丁○○應連帶給付原告新台幣伍拾捌萬參仟陸佰壹
拾壹元及自民國九十三年十二月一日起至清償日止，按週年利率
百分之五計算之利息。
被告興固通運股份有限公司、聖祥交通有限公司就前項所示之金
額，應各與被告乙○○、丁○○負連帶給付之責，如被告興固通
運股份有限公司、聖祥交通有限公司其中之一人已履行給付，他
被告於其給付範圍內免除相同金額之給付義務。
原告其餘之訴駁回。
訴訟費用由被告乙○○、丁○○連帶負擔或由被告興固通運股份
有限公司、聖祥交通有限公司各與被告乙○○、丁○○連帶負擔
十分之七，餘由原告負擔。
本判決關於原告勝訴部分，於原告以新台幣貳拾萬元為被告供擔
保後得假執行；但被告如以新台幣伍拾捌萬參仟陸佰壹拾壹元為
原告預供擔保後，得免為假執行。
原告其餘假執行之聲請駁回。
  事實及理由
一、原告起訴主張：緣被告乙○○係被告興固通運股份有限公司
    （下稱興固公司）僱用之司機，被告丁○○則為被告聖祥交
    通有限公司（下稱聖祥公司）僱用之司機。被告乙○○於民
    國93年5 月10日19時10分許，在駕駛被告興固公司所有車牌
    號碼X7-139號曳引車沿國道1 號高速公路北向外側快車道行
    駛而途經該路318 公里加400 公尺處，因疏未注意汽車在同
    一車道行駛時，除擬超越前車外，後車與前車之間應保持隨
    時可以煞停之距離，且在行駛途中，不得驟然或任意變換車
    道，及變換車道時，應注意讓直行車先行，並注意安全距離
    之規定，竟於見前方有路況時即驟然自外側車道閃避變換至
    內側車道而先自後擦撞同向在前之由訴外人張輝益駕駛之車
    牌號碼AN -599 號聯結車，並致原告之受僱司機即訴外人戊○○所駕駛之原告所有車牌號碼7U-902號自大貨車於自同向
    內側車道後方駛來時，因閃避不及於緊急煞車後仍擦撞被告
    乙○○所駕之曳引車，且訴外人戊○○將所駕之車輛於煞停
    後乃再遭因疏未注意汽車在同一車道行駛時，除擬超越前車
    外，後車與前車之間應保持隨時可以煞停之距離規定之被告
    丁○○所駕駛之被告聖祥公司所有車牌號碼JG-816號曳引車
    自後追撞，造成原告所有之上開貨車右前車門及後方嚴重車
    損，而原告因此車禍業支出拖吊費新台幣（下同）19,000元
    、汽車修理費781,564 元（包括裕益公司：零件費 404,535
    元、工資189,529 元，內含營業稅28,289元；邰利公司：零
    件費123,500 元、工資47,500元；彰茂公司：零件費11,500
    元，工資5,000 元，共計零件費539,535 元，工資 242,029
    元）及無法使用系爭車輛而額外支出之運費30,334元共計83
    0, 898元，惟系爭車禍發生迄今，被告乙○○、丁○○及其
    等之僱用人即被告興固公司、聖祥公司竟均拒不賠償，為此
    乃依侵權行為損害賠償請求權請求判令被告乙○○、丁○○
    應連帶給付830, 898元，被告興固公司、聖祥公司於上開範
    圍內，應分別與被告乙○○、丁○○負連帶給付之責，及自
    起訴狀繕本送達之翌日即93年12月1 日起至清償日止，按週
    年利率5 ％計算之利息，並願供擔保請准為假執行之宣告。
二、被告乙○○及興固公司則均以：被告乙○○對系爭車禍之發
    生固有過失之責，惟被告丁○○於訴外人戊○○已煞停其所
    駕之車輛後，因其未注意車前狀況並保持安全距離而自後追
    撞，致該車被追撞擠壓至中央分隔島始造成系爭車輛嚴重毀
    損，是被告丁○○應就系爭車輛之損失擔負較大之過失責任
    等語資為抗辯，並聲明求為判決：駁回原告之訴及假執行之
    聲請，如受不利判決，並願供擔保請准免為假執行之宣告。
三、被告丁○○及聖祥公司則均以：被告丁○○所駕之車輛於事
    發前本行駛於內側車道，詎原告之司機即訴外人戊○○所駕
    之車輛突然由外側車道變換切入內側車道，而其前方由被告
    乙○○所駕之車輛因擦撞訴外人張輝益所駕之車輛亦隨之緊
    急變換切入內側車道以致追撞肇事，被告丁○○因前方突遭
    被告乙○○及訴外人戊○○切換車道以致閃避不及追撞肇事
    ，其就系爭車禍之發生並無過失責任，系爭車禍應係訴外人
    戊○○驟然變換車道及被告乙○○未注意安全距離變換車道
    所致等語資為抗辯，並聲明求為判決：駁回原告之訴及假執
    行之聲請，如受不利判決，並願供擔保請准免為假執行之宣
    告。
四、兩造不爭執之事項：
  (1)、被告乙○○為被告興固公司之受僱司機，被告丁○○為被
      告聖祥公司之受僱司機，被告乙○○於上開時日在駕駛前
      開曳引車行經上開路段處，因疏未注意汽車在同一車道行
      駛時，除擬超越前車外，後車與前車之間應保持隨時可以
      煞停之距離，且在行駛途中，不得驟然或任意變換車道，
      及變換車道時，應注意讓直行車先行，並注意安全距離之
      規定，先自後擦撞同向行於外側車道之由訴外人張輝益駕
      駛之聯結車，並緊急自外側車道閃避變換至內側車道，適
      訴外人戊○○所駕駛原告所有之上開自大貨車自後駛來因
      閃避不及而擦撞被告乙○○所駕車輛，被告丁○○復駕駛
      前開曳引車再自後追撞訴外人戊○○所駕之車輛，造成系
      爭車輛右前車門及後方嚴重車損。
  (2)、原告所有系爭車輛為90年8月出廠。
  (3)、原告因上開車禍業支出拖吊費19,000元，無法使用車輛而
      額外支出之運費30,334元
五、本件兩造爭執之重點在於：(1)、系爭車禍應由何人負過失責
    任？(2)、被告對原告所負之賠償責任及其比例為何？(3)、原
    告得請求賠償之數額為何？茲將本院判斷意見分述如下：
  (1)、系爭車禍應由何人負過失責任：
      按「汽車在同一車道行駛時，除擬超越前車外，後車與前
      車之間應保持隨時可以煞停之距離。汽車行駛時，駕駛人
      應注意車前狀況及兩車併行之間隔，並隨時採取必要之安
      全措施。」、「汽車行駛高速公路，前後兩車之安全距離
      在正常天候狀況下，依左表之規定：車速90公里，大型車
      最小距離70公尺。前項規定如遇濃霧、濃煙、強風、大雨
      、夜間行車或其他特殊狀況時，其安全距離應酌量增加。
      」，道路交通安全規則第94條第1 、2 項及高速公路交通
      管制條例第6 條分別定有明文。查系爭事故現場為設有分
      向島之雙向四線道直路，限速90公里，當時為晴天、夜間
      無照明，惟路面無障礙物且視距良好，而被告乙○○所駕
      駛之曳引車於事發後乃頭略西北尾略東南斜停於上開路段
      內側車道內，右後車身尾端則停於分道線上距路面邊線2.
      2 公尺處之外側車道內，其後方於外側車道則留有一長38
      公尺之煞車痕，而訴外人戊○○所駕駛之自用大貨車則頭
      略西北尾略東南停放於紐澤西護欄及內側路肩之間，其後
      方於內側車道靠近護欄邊留有一長46.7公尺之刮地痕，近
      分道線邊則留有一長48公尺之煞車痕，其右側車門及車身
      後方嚴重毀損，另被告丁○○所駕之曳引車亦頭略西北尾
      略東南停放於內側車道與內側路肩之間，其後方並無煞車
      痕跡，又訴外人張益輝所駕前開車輛則亦頭略西北尾略東
      南停置於外側車道內（車頭左側部分位內側車道內），尾
      部則與被告乙○○所駕車輛擦撞連結乙節，此有內政部警
      政署國道公路警察局第五警察隊公警五文字第0930008095
      號函檢附之道路交通事故現場圖暨調查表等件在卷可稽，
      而被告丁○○於事發後現場之警訊談話乃表示：「（其）
      由南往北向行駛，行駛內側車道。於肇事前7U -902 號車
      由外車道超越至我車前，約行駛2~ 300公尺遠，我發現X7
      -139號貨櫃曳引車由外側車道強行插入內車道，此時7U-9
      02號大貨車突然緊急煞車，但因我的跟車距離不夠，致來
      不及煞車追撞7U-902號大貨車。（發現對方時距離）約40
      ~50 公尺遠。」等語（上開函文檢附之談話記錄表可稽）
      ，並於本院審理中自承事發前距前車之距離僅為2 、30公
      尺（本院94年1 月31日及同年3 月7 日準備程序筆錄），
      另證人即承辦員警丙○○及訴外人戊○○於本院審理中亦
      到庭分別具結證稱：「當時丁○○跟我表示說是C 車（即
      戊○○所駕之大貨車）在肇事前由外側車道超車進入內車
      道，已經行駛約二、三百公尺遠，Ａ車（即乙○○所駕之
      曳引車）才又由外側切入內車道，所以在事故發生前C 車
      應該已經在內車道上行駛，他自己也跟我承認是跟車距離
      不夠才撞上C 車。現場圖沒有看到Ｄ車（即丁○○所駕之
      曳引車）煞車痕，現場圖C 車刮地痕起點應該就是C 車遭
      Ｄ車追撞的撞及點，現場圖46.7公尺靠近護欄邊是C 車刮
      地痕，右邊靠近分道線是C 車煞車痕。當時現場前方是交
      通回堵狀況，所以Ｂ車（即張益輝所駕之聯結車），才會
      緊急煞車，Ａ車乃自後撞上，如果C 車前還有小車應該不
      可能不被撞及，我是根據丁○○當時的談話紀錄。」、「
      當天我行駛在內車道，因我前方外車道車子突然切進我的
      車道，我緊急煞車停住後拉手煞車，約三至五秒後車就撞
      上來，我本來就在內車道行駛，因為該地點是剛由永康交
      流道上來，車子比較多，我在之前就已經行駛在內車道。
      」等語（本院94年4 月14日準備程序筆錄），是依各車輛
      行向、現場及車損狀況，並被告丁○○及證人之陳述，系
      爭車禍固係因被告乙○○未保持安全距離並驟然變換車道
      而自後擦撞訴外人張輝益駕駛之聯結車後緊急自外側車道
      切入內側車道，以致於事發前已行駛於內側車道之由訴外
      人戊○○所駕之上開車輛因閃避不及而自後擦撞肇事，惟
      被告丁○○於夜間駕駛大型曳引車行駛於高速公路時，其
      與前車即訴外人戊○○所駕之車輛竟僅保持2 、30公尺之
      距離，此顯不足高速公路行車最低安全距離之70公尺，且
      被告丁○○所駕車輛於肇事現場並無任何煞車痕，其於前
      方事故發生當時顯未及時採取煞車內避之措施即行撞上，
      則以訴外人戊○○所駕之車輛於擦撞被告乙○○所駕之車
      輛而煞停後，被告丁○○仍自後追撞肇事，其就系爭車禍
      之發生，顯亦有因車距不足且未及煞車之未注意車前狀況
      並保持安全距離之過失甚明，而訴外人戊○○於遭追撞前
      依被告丁○○自述其業於內側車道行駛2 、300 公尺，其
      自無被告丁○○、聖祥公司所辯之於事故前突然變換車道
      可言，且其係突遭被告乙○○所駕之車輛自外側切入而緊
      急被迫向左閃避並為煞車，因此復遭未保持安全行車距離
      之被告丁○○所駕之車輛自後追撞，依前車難防後車追撞
      之原則，其於系爭車禍自無應負過失之責任可言，且此亦
      核與台灣省車輛行車事故覆議鑑定委員會覆議意見結果相
      符（第一階段：乙○○駕駛半聯結車，未保持行車安全距
      離變換車道未注意安全距離，為肇事原因。張輝益、戊○○均無肇事因素。第二階段：丁○○駕駛聯結車，未保持
      行車安全距離，撞及已肇事在先之陳車，為肇事原因。戊○○無肇事原因。），被告丁○○、聖祥公司所辯其等並
      無過失，且訴外人戊○○應負與有過失之責云云均無理由
      。
  (2)、被告對原告所負之賠償責任及其比例為何？
      原告所有之系爭車輛遭被告乙○○第一次撞擊之部位乃為
      右前車頭門附近，嗣後乃遭被告丁○○駕駛之後車追撞而
      被推到內側中央分隔帶內，此經訴外人戊○○於事發後現
      場之警訊談話中陳述明確，而系爭車輛於撞擊中央分隔島
      後，其除後方車廂損壞外，前方車頭保險桿亦毀損掉落，
      且其右側車門鈑金乃向後方撕裂破開，亦有車禍事故現場
      照片附於上開國道警察隊函文附件可稽，另系爭車輛於事
      故後乃由裕益汽車（修理項目計含鈑金、噴漆等165 項 ）
      、邰利公司（修理項目計含系統處理、車廂修理等20 項）
      、彰茂公司（修理項目含尾門板、節流閥等）分別為修復
      ，並有估價單、維修明細表、結帳清單等件在卷足憑，是
      被告乙○○之第一次擦撞雖大部分位於原告所有系爭車輛
      右前車頭附近及其鈑金，惟其詳細車損狀況不明，加以被
      告丁○○再行重力撞擊後，其損害業已重疊而無法明確區
      分何部分為被告乙○○或丁○○之行為所致，此觀修理細
      項多達近200 項即明，則被告乙○○、丁○○就系爭車禍
      之發生既均有過失已如前述，無論其先後發生是否存有因
      果關係，其等既造成無法明確區隔之同一損害，自均應就
      系爭車禍發生所致之損害擔負共同責任，其等二人自應就
      此行為關連之共同侵權行為擔負連帶損害賠償之責，本院
      審酌被告乙○○、丁○○各自之過失狀況並各過失相關之
      因果關係，認被告丁○○未保持安全距離追撞已停止之前
      車為原告所有車輛受損之主因，被告乙○○驟然變換車道
      以致擦撞應為損害之次因，被告丁○○就此損害之內部責
      任分擔應為四分之三，餘之四分之一即應由被告乙○○負
      擔，另被告興固公司、聖祥公司各為被告乙○○、丁○○
      之僱用人，其等就其各自之受僱人所負責任，自應分別與
      之擔負連帶損害賠償之責，惟被告興固公司、聖祥公司彼
      此間乃因其各之受僱人所為相關之侵權行為偶然競合而發
      生債務關係，其各債務具有客觀之同一目的，並與其各之
      受僱人各負有全部之責任，其等就此所負損害賠償責任，
      自應屬不真正連帶債務，原告主張被告興固公司、聖祥公
      司彼此間亦應連帶負責云云尚有未洽。
  (3)、原告得請求賠償之數額為何：
      按「汽車、機車或其他非依軌道行駛之動力車輛，在使用
      中加損害於他人者，駕駛人應賠償因此所生之損害。」、
      「負損害賠償責任者，除法律另有規定或契約另有訂定外
      ，應回復他方損害發生前之原狀。第一項情形，債權人得
      請求支付回復原狀所必要之費用，以代回復原狀。」、「
      損害賠償，除法律另有規定或契約另有訂定外，應以填補
      債權人所受損害及所失利益為限。」，民法第191 條之2
      前項、第213 條第1 、3 項、第216 條第1 項分別定有明
      文。本件被告乙○○為被告興固公司之受僱司機，被告丁○○為被告聖祥公司之受僱司機，其等因上開執行職務之
      過失行為而共同致原告所有之系爭車輛毀損，被告乙○○
      、丁○○應就系爭車輛之損失自應擔負連帶賠償之責，且
      被告興固公司、聖祥公司並應各就其等與其之受僱人即被
      告乙○○、丁○○擔負連帶損害賠償之責，茲就原告所得
      請求之損害賠償金額計算如后：
    、拖吊費部分：
        原告主張因本件車禍業已支出拖吊費19,000元乙節，業
        據其提出發票乙紙為證，而被告於此之支出應予賠償乙
        節亦不爭執，且該費用為回復原狀所需而與社會慣例相
        當且為必要，依法自應予以准許。
    、無法使用系爭車輛而額外支出之運費部分：
        原告主張因本件車禍無法使用系爭車輛運送貨品而需委
        託其他貨運公司運送，以致額外支出運費30,334元乙節
        ，業據其提出估價單3 紙為證（93年7 ～9 月份運費）
        ，被告對於此之支出應予賠償乙節亦不爭執，而系爭車
        輛係於93年7 月入廠維修迄至同年10月份始行出廠，此
        經原告陳明在卷，並有維修單等件在卷可稽，是系爭車
        輛既係原告用以運送貨物所必須，則該車於維修期間原
        告自因此受有無法使用該車而需額外支出運費之損失，
        原告於此僅請求4 個月中之3 個月運費損失乃有利於被
        告，依法自應予以准許。
    、車損部分：
        按「損害賠償之目的，在填補所生之損害，其應回復者
        非原來狀態，而係應有狀態」、「物被毀損時，被害人
        除得依民法第196 條請求賠償外，並不排除民法第213
        條至第215 條之適用。依民法第196 條請求賠償物被毀
        損所減少之價額，得以修復費用為估定之標準，但以必
        要者為限（例如：修理材料以新品換舊品，應予折舊）
        。」，最高法院79年台上字第2130號裁判要旨及最高法
        院77年5 月17日第9 次民庭會議決議可資參照。本件原
        告固主張系爭車輛因本件車禍受損送修而支出修理費78
        1,564 元，此係唯一且可減少兩造損失之行為，是修理
        費應無庸計算折舊云云，惟揆諸前揭裁判要旨所示，損
        害賠償既係在填補被害人所受之損害使其回復應有狀態
        並不使之另外受利，其修理材料以新品換舊品者，自仍
        應予以折舊，是原告主張修理車輛之零件費用部分無須
        折舊云云並無理由。又系爭車輛為90年8 月份出廠，原
        告就系爭車輛支出修理零件費539,535 元、工資242,02
        9 元共計781,564 元乙節，此有行車執照、結帳清單、
        維修明細表、收據等件在卷可稽，是系爭車輛自90年 8
        月出廠後迄至本件車禍發生時之車齡為2 年9 月，依行
        政院公布之固定資產耐用年數表及固定資產折舊率之規
        定，自用大貨車耐用年數為5 年，依平均法每年折舊20
        0/1000，並參酌營利事業所得稅查核準則第95條第6 項
        ，固定資產提列折舊採用平均法或定律遞減法者，以 1
        年為計算單位，其使用未滿1 年者，按實際使用之月數
        相當於全年之比例計算，不滿1 月者，以1 月計之規定
        ，原告以全新之零件更換於系爭車輛，應扣除零件之折
        舊額為247,287 元【計算方式為：殘值＝取得成本÷ (
        耐用年數＋1)，即539,535 ÷6 ＝89,922.5；折舊額＝
         (取得成本－殘值)× 折舊率×年數即（539,535－89,
        923）×0.2×33/12 ＝247,286.6 】。扣除上開折舊額
        後，原告所得請求之損害賠償金額即為534,277 元（78
        1,564 －247,287 ＝534,277）， 此部分之請求為原告
        回復原狀所必須，依法自應予准許，逾此範圍外者即應
        予駁回。
    綜上，原告得請求被告乙○○、丁○○連帶賠償之金額為58
    3,611 元（19,000+30,334+534,277=583,611）， 被告興固
    公司、聖祥公司於上開金額之範圍內，自應分別與之各負連
    帶給付之責，且如被告興固公司或被告聖祥公司任何一人履
    行，他一人在其履行範圍內同免給付之義務。從而，原告依
    共同侵權行為損害賠償請求權請求被告乙○○、丁○○應連
    帶給付上開金額，被告興固公司、聖祥公司並應於上開金額
    範圍內各與被告乙○○、丁○○負連帶給付之責，如被告興
    固公司或被告聖祥公司其中一人已履行給付，他一人在其履
    行範圍內同免給付之義務，及自起訴狀繕本送達之翌日即93
    年12月1 日起至清償日止，按週年利率5 ％計算之利息，依
    法洵屬有理由，自應予以准許，其逾此部分範圍外之請求即
    為無據，自應予以駁回。
六、本件兩造均陳明願供擔保請准為假執行或免為假執行之宣告
    ，經核均無不合，爰就原告勝訴部分，分別酌定相當之擔保
    金額准許之，至原告敗訴部分，其假執行之聲請即失所依附
    ，應予駁回。
七、本件原告之訴為一部有理由、一部無理由，合依民事訴訟法
    第85條第2 項、第390 條第2 項、第392 條，判決如主文。
中　　華　　民　　國　　94　　年　　6 　　月　　23　　日
                  民事第五庭審判長法　官　黃宏欽
                                  法　官　謝雨真
                                  法　官　郭宜芳
正本係照原本作成。
如不服本判決，應於送達後20日內，向本院提出上訴狀並表明上
訴理由，如於本判決宣示後送達前提起上訴者，應於判決送達後
10日內補提上訴理由書（須附繕本）。
中　　華　　民　　國　　94　　年　　6 　　月　　23　　日
                                  書記官　劉法萱
